【裁判字號】    97,交訴,30
【裁判日期】    970331
【裁判案由】    過失致死
【裁判全文】
臺灣彰化地方法院刑事判決              97年度交訴字第30號
公  訴  人  臺灣彰化地方法院檢察署檢察官
被      告  甲○○
上列被告因過失致死案件，經檢察官提起公訴（97年度偵字第13
96號），本院認有刑事訴訟法第273 條之1 第1 項之情形，以簡
式審判程序審理判決如下：
    主  文
甲○○因過失致人於死，處有期徒刑肆月，如易科罰金，以新臺
幣壹仟元折算壹日。緩刑貳年。
    事  實
一、甲○○於民國（下同）96年12月2 日下午，駕駛7673─LN車
    牌號碼之自小客車，沿彰化縣溪湖鎮○○里○○○路自南向
    北行駛，原應注意欲超越同一車道之前車時，須先按鳴喇叭
    2 單響，前行車減速靠邊或以手勢或亮右方向燈表示允讓後
    ，後行車始得超越等事項，依當時之情形天候晴、日間自然
    光線、路面乾燥無缺陷，並無不能注意之情事，竟疏於注意
    ，於同日下午4 時38分許，途經同路段「湳底幹55」電桿以
    北附近時，未按鳴喇叭告知由巫正枝所騎乘沿同路段同方向
    行駛之拼裝車，且未俟巫正枝允讓即貿然超車，致超車途中
    撞及正左轉之巫正枝所騎乘之拼裝車，該拼裝車當場人車倒
    地，巫正枝經送署立彰化醫院，仍因頭部外傷、顱內出血術
    後、腦水腫、中樞神經衰竭，而於96年12月4 日上午1 時30
    分死亡。甲○○於肇事後，在有偵查犯罪職權之機關尚不知
    何人為肇事者前，即主動向到場處理之司法警察楊權鴻坦承
    其為肇事者，並接受裁判。
二、案經臺灣彰化地方法院檢察署檢察官相驗後自動檢舉偵查起
    訴。
    理  由
一、本件被告甲○○所涉係死刑、無期徒刑、最輕本刑為3 年以
    上有期徒刑或高等法院管轄第1 審案件以外之罪，並於本院
    行準備程序時就被訴事實為有罪之陳述，本院依刑事訴訟法
    第273 條之1 規定，改行簡式審判程序，合先敘明。
二、上揭犯罪事實，業據被告甲○○於警詢、偵訊及本院審理時
    坦承不諱，核與證人即被害人巫正枝之子乙○○於警詢中陳
    述內容相符（參見相驗卷宗第9 頁至第10頁），並有交通事
    故現場圖、道路交通事故調查報告表(一)(二)各1 份、肇事現場
    照片共計8 張、證號查詢汽車駕駛人資料1 紙、臺灣彰化地
    方法院檢察署96年12月4 日勘驗筆錄1 份、相驗屍體證明書
    1 紙、檢驗報告書1 份、相驗照片8 張（參見同上相驗卷宗
    第11頁至第47頁），足見被告之自白與事實相符。另按「汽
    車超車及讓車時，應依下列規定：三、欲超越同一車道之前
    車時，須先按鳴喇叭二單響或變換燈光一次，但不得連續密
    集按鳴喇叭或變換燈光迫使前車允讓。…五、前行車減速靠
    邊或以手勢或亮右方向燈表示允讓後，後行車始得超越。超
    越時應顯示左方向燈並於前車左側保持半公尺以上之間隔超
    過，行至安全距離後，再顯示右方向燈駛入原行路線」，道
    路交通安全規則第101 條第1 項第3 、5 款分別定有明文。
    關於上開保護他人法益之規範，被告為領有駕駛執照之駕駛
    人，理應注意上開規定。又依卷附之道路交通事故調查報告
    表，本件車禍發生當時天候晴、路面乾燥無缺陷、無障礙物
    ，視線良好，依當時之客觀情形，並無不能注意之情事，被
    告竟疏未注意，以致肇事，其有違上開道路交通安全規則之
    規定甚明，被告自難辭過失之責任。況臺灣省彰化縣區車輛
    行車事故鑑定委員會鑑定結果，亦認「一、甲○○駕駛自小
    客車超車不當，為肇事原因。二、巫正枝駕駛拼裝車前行左
    轉，無肇事因素。」，與本院為相同認定，此有臺灣省彰化
    縣區車輛行車事故鑑定委員會之鑑定意見書1 份（參見相驗
    卷第51頁）在卷可參。再被害人確因本件車禍死亡，已詳述
    如前，則被告之過失犯行與被害人之死亡間，顯有相當因果
    關係。綜上所述，本案事證明確，被告上揭犯行，足堪認定
    ，應予依法論科。
三、核被告所為，係犯刑法第276 條第1 項之過失致人於死罪。
    被告於肇事後，在未經有偵查犯罪職權機關或公務員發覺其
    為犯人前，於彰化縣警察局交通警察隊溪湖分隊員警到場處
    理時，主動陳明其為肇事者而自首，進而接受裁判，此有彰
    化縣警察局道路交通事故肇事人自首情形紀錄表一紙在卷可
    按，核與自首之要件相當，依刑法第62條前段規定減輕其刑
    。爰審酌被告未曾犯罪，素行尚稱良好，此有臺灣高等法院
    被告前案紀錄表、臺灣彰化地方法院檢察署刑案資料查註紀
    錄表各1 份在卷可查，其駕車未依上揭規定而肇事，致被害
    人巫正枝因而死亡，造成無可挽救之遺憾，並使被害人乙○
    ○等家屬痛失至親，然其犯後坦承犯行，且已與被害人之家
    屬達成民事和解，態度良好等一切情狀，量處如主文所示之
    宣告刑，並諭知易科罰金之折算標準，以示懲儆。又被告素
    行良好，前未曾因故意犯罪受有期徒刑以上刑之宣告，此有
    台灣高等法院被告前案紀錄表在卷可稽，其於犯後已與被害
    人家屬達成民事和解賠償，有彰化縣溪湖鎮調解委員會調解
    書1 紙在卷可稽，經此科刑教訓後，當能知所警惕，而無再
    犯之虞，本院認所宣告之刑，以暫不執行為適當，爰依刑法
    第74條第1 項第1 款之規定，宣告緩刑2 年，以啟自新，並
    觀後效。
據上論斷，應依刑事訴訟法第273 條之1 第1 項、第299 條第1
項前段，刑法第276 條第1 項、第62條前段、第41條第1 項前段
、第74條第1 項第1 款，刑法施行法第1 條之1 第1 項、第2 項
前段，判決如主文。
中    華    民    國    97    年    3     月    31    日
                    交通法庭    法  官  黃齡玉
以上正本證明與原本無異。
如不服本判決，應於判決送達後10日內，向本院提出上訴狀（ 須
附繕本 ）。
中    華    民    國    97    年    3     月    31    日
                                書記官  施嘉玫


司法院資訊處製作；財團法人民間司法改革基金會備份。
